【裁判字號】    96,訴,4213
【裁判日期】    970526
【裁判案由】    毒品危害防制條例
【裁判全文】
臺灣高雄地方法院刑事判決              96年度訴字第4213號
公  訴  人  臺灣高雄地方法院檢察署檢察官
被      告  乙○○
                      之13號.
                    （在臺灣高雄監獄受刑中）
上列被告因違反毒品危害防制條例案件，經檢察官提起公訴（96
年度毒偵字第8302號），嗣因被告就被訴事實為有罪之陳述，經
本院告知簡式審判程序意旨，並聽取公訴人及被告之意見後，本
院合議庭裁定由受命法官獨任依簡式審判程序，判決如下：
    主  文
乙○○施用第一級毒品，累犯，處有期徒刑拾月。扣案之第一級
毒品海洛因貳包（合計淨重零點肆貳公克、空包裝總重零點肆公
克）均沒收銷毀。
    事  實
一、乙○○前於民國93年間因違反毒品危害防制條例案件，經本
    院以93年度訴緝字第139 號判決判處有期徒刑8 月確定，又
    於94年間因詐欺案件，經本院以94年度簡字第2990號判決判
    處有期徒刑3 月確定，並以94年度聲字第2602號裁定定應執
    行刑有期徒刑10月確定，於94年10月31日執行完畢。另於87
    年間因施用毒品案件，經本院以87年度毒聲字第1779號裁定
    送觀察、勒戒後，經評定有繼續施用毒品傾向，復經本院以
    87年度毒聲字第2387號裁定令入戒治處所施以強制戒治，嗣
    經本院以88年度毒聲字第706 號裁定停止戒治，所餘戒治期
    間並付保護管束，惟經本院以88年度毒聲字第3648號裁定撤
    銷停止戒治，嗣於89年2 月27日執行完畢，並經臺灣高雄地
    方法院檢察署檢察官於89年4 月20日以89年度戒毒偵字第49
    7 號為不起訴處分確定。嗣於前開觀察、勒戒及強制戒治執
    行完畢後5 年內，基於施用第一級毒品海洛因之犯意，於92
    年8 月2 日2 時許回溯24小時內之某時，在高雄縣大寮鄉○
    ○○路128 巷81號之13住處，施用第一級毒品海洛因1 次，
    並經本院以93年度訴緝字第139 號判決判處有期徒刑8 月確
    定。詎仍不知戒絕毒癮，明知海洛因係毒品危害防制條例第
    2 條第2 項第1 款所明定之第一級毒品，不得持有及施用，
    復基於施用第一級毒品海洛因之犯意，於96年9 月2 日10時
    許，在其上開住處，以將第一級毒品海洛因摻水置入注射針
    筒內施打身體之方式，施用第一級毒品海洛因1 次。嗣於96
    年9 月3 日20時10分許，因形跡可疑，為警在高雄縣大寮鄉
    鳳山水庫旁山路查獲，並扣得供施用毒品所用之第一級毒品
    海洛因2 包（合計淨重0.42公克、空包裝總重0.4 公克），
    且經其同意採尿送驗後呈嗎啡陽性反應，始知上情。
二、案經高雄市政府警察局小港分局報請臺灣高雄地方法院檢察
    署檢察官偵查起訴。
    理  由
一、按本件被告乙○○所犯係死刑、無期徒刑、最輕本刑為3 年
    以上有期徒刑以外之罪，其於準備程序就前揭被訴事實為有
    罪之陳述，經受命法官告知簡式審判程序之旨，並聽取其與
    公訴人之意見後，本院認無不得或不宜改依簡式審判程序進
    行之處，爰依刑事訴訟法第273 條之1 第1 項、第284 條之
    1 ，裁定本件由受命法官獨任進行簡式審判程序，合先敘明
    。
二、訊據被告乙○○對於上揭時、地施用第一級毒品海洛因之事
    實坦承不諱，且被告為警查獲後，於96年9 月3 日22時10分
    許所採集之尿液，經送驗結果，呈嗎啡陽性反應，此有高雄
    市立凱旋醫院96年9 月17日轉碼編號A00000000 號濫用藥物
    尿液檢驗報告、高雄市政府警察局小港分局查獲毒品涉嫌人
    基本資料對照表各1 份附卷可稽。扣案之疑似海洛因粉末2
    包，經送請法務部調查局鑑定結果，確含第一級毒品海洛因
    成份（合計淨重0.42公克，空包裝總重0.4 公克），此有法
    務部調查局96年10月22日調科壹字第09623073190 號鑑定書
    1 紙在卷可憑。是被告前揭出於任意性之自白與事實相符，
    應堪採為被告有罪之證據，則被告施用第一級毒品海洛因之
    犯行，堪以認定。
三、按毒品危害防制條例於92年7 月9 日修正公布，自93年1 月
    9 日施行，其中第20條、第23條將施用毒品之刑事處遇程序
    ，區分為「初犯」及「5 年內再犯」、「5 年後再犯」，依
    其立法理由之說明：「初犯」，經觀察、勒戒或強制戒治後
    ，應為不起訴處分或不付審理之裁定；經觀察、勒戒或強制
    戒治執行完畢釋放後，「5 年內再犯」者，因其再犯率甚高
    ，原實施之觀察、勒戒及強制戒治既已無法收其實效，爰依
    法追訴或裁定交付審理。至於經觀察、勒戒或強制戒治執行
    完畢釋放後，「5 年後再犯」者，前所實施之觀察、勒戒或
    強制戒治已足以遮斷其施用毒品之毒癮，為期自新及協助其
    斷除毒癮，仍適用「初犯」規定，先經觀察、勒戒或強制戒
    治之程序。從而依修正後之規定，僅限於「初犯」及「5 年
    後再犯」二種情形，始應先經觀察、勒戒或強制戒治程序。
    倘被告於5 年內已再犯，經依法追訴處罰，縱其第3 次（或
    第3 次以上）再度施用毒品之時間，在初犯經觀察、勒戒或
    強制戒治執行完畢釋放5 年以後，已不合於「5 年後再犯」
    之規定，且因已於「5 年內再犯」，顯見其再犯率甚高，原
    實施觀察、勒戒或強制戒治，已無法收其實效，即應依該條
    例第10條處罰（最高法院95年第7 次刑事庭會議決定意旨、
    95年度台非字第65號刑事判決意旨參照）。查被告乙○○前
    因施用毒品案件，經本院以87年度毒聲字第1779號裁定送觀
    察、勒戒後，經評定有繼續施用毒品傾向，復經本院以87年
    度毒聲字第2387號裁定令入戒治處所施以強制戒治，嗣經本
    院以88年度毒聲字第706 號裁定停止戒治，所餘戒治期間並
    付保護管束，惟經本院以88年度毒聲字第3648號裁定撤銷停
    止戒治，嗣於89年2 月27日執行完畢，並經臺灣高雄地方法
    院檢察署檢察官於89年4 月20日以89年度戒毒偵字第497 號
    為不起訴處分確定。嗣於前開觀察、勒戒及強制戒治執行完
    畢後5 年內，基於施用第一級毒品海洛因之犯意，於92年8
    月2 日2 時許回溯24小時內之某時，在高雄縣大寮鄉○○○
    路128 巷81號之13住處，施用第一級毒品海洛因1 次，並經
    本院以93年度訴緝字第139 號判決判處有期徒刑8 月確定，
    此有本院院內索引卡紀錄表報表、臺灣高等法院被告前案紀
    錄表各1 紙在卷足參，其於觀察、勒戒及強制戒治執行完畢
    釋放後5 年內有再犯施用毒品之情事，揆諸上揭說明，雖本
    次施用海洛因犯行距初犯經觀察、勒戒執行完畢釋放日已逾
    5 年，仍應依毒品危害防制條例第23條第2 項之規定予以處
    罰。本件被告施用毒品之犯行，事證明確，應予依法論科。
四、查海洛因係毒品危害防制條例第2 條第2 項第1 款所稱之第
    一級毒品，不得非法持有、施用。核被告乙○○所為，係犯
    毒品危害防制條例第10條第1 項之施用第一級毒品罪。其施
    用第一級毒品前後，持有海洛因之低度行為，應為施用之高
    度行為所吸收，不另論罪。被告前於93年間因違反毒品危害
    防制條例案件，經本院以93年度訴緝字第139 號判決判處有
    期徒刑8 月確定，又於94年間因詐欺案件，經本院以94年度
    簡字第2990號判決判處有期徒刑3 月，並以94年度聲字第26
    02號裁定定應執行刑有期徒刑10月確定，於94年10月31日執
    行完畢之事實，有臺灣高等法院被告前案紀錄表1 份在卷可
    參，其受有期徒刑之執行完畢後，5 年以內故意再犯本件有
    期徒刑以上之罪，為累犯，應依刑法第47條第1 項之規定，
    加重其刑。爰審酌被告經觀察、勒戒、強制戒治及刑之執行
    完畢後，仍未能戒絕惡習，復再次施用第一級毒品，足證前
    開保安處遇措施已難矯治其惡性，惟念其於犯罪後坦承犯行
    及所犯為自戕行為等一切情狀，量處如主文所示之刑，以資
    懲儆。扣案之第一級毒品海洛因2 包（合計淨重0.42公克，
    空包裝總重0.4 公克），屬查獲之第一級毒品，爰依毒品危
    害防制條例第18條第1 項前段規定，不問屬於犯人與否，均
    予宣告沒收銷燬之。至於鑑驗耗損之第一級毒品海洛因，既
    已滅失，爰不再行諭知沒收銷燬。
據上論斷，應依刑事訴訟法第273 條之1 第1 項、第284 條之1
、第299 條第1 項前段，毒品危害防制條例第10條第1 項、第18
條第1 項前段，刑法第11條、第47條第1 項，判決如主文。
本案經檢察官甲○○到庭執行職務。
中    華    民    國    97    年    5     月    26    日
                  鳳山刑事第一庭      法  官  林芳華
以上正本證明與原本無異。
如不服本判決應於收受本判決後10日內向本院提出上訴書狀，並
應敘述具體理由，如未敘述上訴理由者，應於上訴期間屆滿後20
日內補提理由書狀於本院（均須按他造當事人之人數附繕本）「
切勿逕送上級法院」。
中    華    民    國    97    年    5     月    26    日
                                      書記官  黃靖媛
附錄本案論罪科刑法條
毒品危害防制條例第10條第1項
施用第一級毒品者，處 6 月以上 5 年以下有期徒刑。


司法院資訊處製作；財團法人民間司法改革基金會備份。
